【裁判字號】    97,訴,2063
【裁判日期】    970722
【裁判案由】    違反公司法等
【裁判全文】
臺灣臺中地方法院刑事判決              97年度訴字第2063號
公  訴  人  臺灣臺中地方法院檢察署檢察官
被      告  甲○○
上列被告因違反商業會計法案件，經檢察官提起公訴（97年度偵
字第 10351號），被告於準備程序中就被訴事實為有罪之陳述，
受命法官於聽取當事人之意見後，本院合議庭裁定改以簡式審判
程序審理，判決如下：
    主    文
甲○○共同連續商業負責人，以明知為不實之事項，而填製會計
憑證，處有期徒刑陸月，如易科罰金，以銀元佰元（即新臺幣
玖佰元）折算壹日，減為有期徒刑月，如易科罰金，以銀元
佰元（即新臺幣玖佰元）折算壹日。
    犯罪事實及理由
一、犯罪事實：甲○○明知乙○○（由本院另行審結）欲利用其
    名義擔任公司代表人（並為商業會計法之商業負責人），虛
    設「伍克實業有限公司」（下稱「伍克公司」），再出售「
    伍克公司」營利事業銷貨統一發票（下稱統一發票）圖利，
    竟與乙○○、丙○○、丁○○（以上 2人由本院另行審結）
    共同基於商業負責人，以明知為不實之事項，而填製會計憑
    證及幫助納稅義務人以詐術逃漏稅捐之概括犯意聯絡，先由
    詹志忠於不詳時間，將虛設之「伍克工程實業有限公司」，
    以新臺幣（下同）2萬元之代價轉讓與乙○○，並於民國 91
    年6 月間某日，由丙○○出面委託不知情之會計師王國東，
    於91 年6月12日向經濟部中部辦公室申請公司名稱變稱為「
    伍克實業有限公司」，又於同年10月31日，再度申請代表人
    、股東出資轉讓、修改章程等變更登記，將公司代表人變更
    登記為乙○○指定之甲○○，而後丙○○又於 92年4月26日
    ，偕同丁○○共同委託不知情之會計師王國東，向經濟部中
    部辦公室申請公司代表人、地址等變更登記，變更代表人為
    丁○○，同時將公司地址臺中市南屯區○○○○街789號1樓，
    變更為臺中市○區○○路267號1樓，且由丙○○出面向賴文
    亮承租臺中市○區○○路267號1樓房屋使用，使乙○○、丙○○得以繼續使用「伍克公司」之名稱，自91年11月間某日
    起，至92年10月31日止，於明知「伍克公司」無實際進貨之
    情況下，向附表 1所示之公司，取得銷項統一發票，作為「
    伍克公司」之進項憑證，金額共計1722萬9781元，並自91年
    11月間某日起，至92年10月31日止，連續虛開不實之「伍克
    公司」銷項統一發票（會計憑證）與附表 2所示之公司（納
    稅義務人），作為上開公司之進項憑證，金額共計2333萬65
    50元，連續幫助上開公司逃漏營業稅共計116萬6828元。
二、本案證據：
（一）被告甲○○於本院審理時之自白。
（二）丙○○於檢察官偵查時自白違反公司法第9條第1項之犯行
      （證明伍克工程實業有限公司及伍克實業有限公司，均為
      無實際資金挹注之虛設公司）。
（三）證人賴文亮、王國東於財政部中區國稅局審查四科詢問時
      及檢察事務官詢問時之證詞。
（四）房屋租賃契約書（丙○○向賴文亮配偶陳美麗承租臺中市
      ○區○○路267號1樓）。
（五）經濟部中部辦公室96年12月4日經中三字第09630959700號
      書函附之伍克工程實業有限公司設立登記表、章程、查核
      報告書、委託書、資產負債表、籌備處存摺影本（三信商
      業銀行國光分行）、變更登記表。
（六）三信商業銀行96年12月25日三信銀管字第 9603649號函附
      之伍克工程實業有限公司籌備處帳號0000000000號帳戶開
      戶資料及資金交易明細表；97年1月15日三信銀管字第970
      0121號函附之交易傳票及對方科目中該帳戶之開戶資料；
      97年2月5日三信銀管字第9700338號函附之丙○○帳號000
      00000000號帳戶開戶資料及資金交易明細表（證明伍克工
      程實業有限公司及伍克實業有限公司，均為無實際資金挹
      注之虛設公司）。
（七）財政部臺灣省中區國稅局檢送之營業稅年度資料查詢進項
      來源明細、銷項去路明細、不實統一發票明細表、申報書
      查詢、營業人銷售額與稅額申報書、進銷項憑證明細資料
      表、營業稅稅籍資料查詢作業、專案申請調檔統一發票查
      核清單。
三、被告甲○○犯罪時間，係於 96年4月24日以前，合於中華民
    國96年罪犯減刑條例規定基準日之前，且無該條例規定不予
    減刑之情形，應依該條例第 2條第1項第3款之規定，減其宣
    告刑期 2分之1，並依該條例第9條之規定，諭知易科罰金之
    折算標準。
四、依刑事訴訟法第273條之1第1項、第299條第1項前段、第310
    條之2、第454條第2項，（95年5月24日修正前）商業會計法
    第71條第1款，稅捐稽徵法第43條，刑法第11條前段、第2條
    第 1項前段、（修正前）第28條、（修正前）第56條、（修
    正前）第 55條、（修正前）第41條第1項前段，（修正前）
    罰金罰鍰提高標準條例第 2條，現行法規所定貨幣單位折算
    新臺幣條例第 2條，中華民國96年罪犯減刑條例第2條第1項
    第3款、第7條、第9條，判決如主文。
中    華    民    國    97    年    7     月    22    日
                  刑事第十三庭  法  官  陳  得  利
上正本證明與原本無異。
如不服本判決，應於收受送達後10日內向本院提出上訴書狀（應
敘述具體理由並附繕本）。
上訴書狀如未敘述理由，應於上訴期間屆滿後20日內補提理由書
於本院。
                                書記官  鐘  麗  芳
中    華    民    國    97    年    7     月    22    日
附錄本案論罪科刑法條全文：
（95年5月24日修正前）商業會計法第71條第1款
商業負責人、主辦及經辦會計人員或依法受託代他人處理會計事
務之人員有左列情事之一者，處5年以下有期徒刑、拘役或科或
併科新臺幣15萬元以下罰金：
一、以明知為不實之事項，而填製會計憑證或記入帳冊者。
稅捐稽徵法第43條第1項
教唆或幫助犯第41條或第42條之罪者，處3年以下有期徒刑、拘
役或科新臺幣6萬元以下罰金。
伍克公司不實進項來源明細表
┌─┬────┬────────┬─────┬────┐
│編│統一編號│時間、發票字號  │銷售金額  │稅額    │
│號│及營業人│                │          │        │
├─┼────┼────────┼─────┼────┤
│  │00000000│91/11-12月      │1,480,571 │74,029  │
│1 │亞赫實業├────────┼─────┼────┤
│  │有限公司│                │          │        │
├─┼────┼────────┼─────┼────┤
│  │00000000│92/3-4月        │3,000,000 │150,000 │
│2 │至昕實業│                │          │        │
│  │有限公司│                │          │        │
├─┼────┼────────┼─────┼────┤
│3 │00000000│92/3-4月        │5,412,000 │270,600 │
│  │仕儒科技│                │          │        │
│  │股份有限│                │          │        │
│  │公司    │                │          │        │
├─┼────┼────────┼─────┼────┤
│4 │00000000│92/5-6月        │2,625,000 │131,250 │
│  │家皇企業│                │          │        │
│  │行      │                │          │        │
├─┼────┼────────┼─────┼────┤
│5 │00000000│92/9-10月       │4,712,210 │235,611 │
│  │源倡科技│                │          │        │
│  │有限公司│                │          │        │
├─┼────┼────────┼─────┼────┤
│  │        │    合      計  │17,229,781│861,490 │
└─┴────┴────────┴─────┴────┘
附表二
伍克公司不實銷項統一發票明細表
┌─┬────┬────────┬─────┬────┐
│編│統一編號│時間、發票字號  │銷售金額  │稅額    │
│號│及營業人│                │          │        │
├─┼────┼────────┼─────┼────┤
│  │00000000│91/11-12月      │2,634,250 │131,712 │
│1 │亞赫實業├────────┼─────┼────┤
│  │有限公司│92/7-8月        │3,743,000 │187,150 │
├─┼────┼────────┼─────┼────┤
│  │00000000│92/3-4月        │3,129,750 │156,488 │
│  │鴻總企業│                │          │        │
│2 │股份有限│                │          │        │
│  │公司    │                │          │        │
├─┼────┼────────┼─────┼────┤
│3 │00000000│92/3-4月        │3,000,000 │150,000 │
│  │鑫曜興業│                │          │        │
│  │有限公司│                │          │        │
├─┼────┼────────┼─────┼────┤
│4 │00000000│92/3-4月        │1,880,000 │94,000  │
│  │旺澄國際│                │          │        │
│  │貿易有限│                │          │        │
│  │公司    │                │          │        │
├─┼────┼────────┼─────┼────┤
│5 │00000000│92/9-10月       │8,949,550 │447,479 │
│  │華蔚實業│                │          │        │
│  │有限公司│                │          │        │
├─┼────┼────────┼─────┼────┤
│  │        │    合      計  │23,336,550│0000000 │
└─┴────┴────────┴─────┴────┘


司法院資訊處製作；財團法人民間司法改革基金會備份。
